臺灣高雄地方法院民事判決　　　　　　　93年度訴字第2646號
原　　　告　甲○○
訴訟代理人　李慶榮律師
　　　　　　孫守濂律師
被　　　告　保證責任高雄市第三信用合作社
法定代理人　林孟丹
訴訟代理人　劉貞伶
　　　　　　莊廣偉
上列當事人間債務人異議之訴事件，經本院於民國94年4月12 日
言詞辯論終結，判決如下：
  主  文
被告所執本院七十五年度執字第一四五四五號債權憑證，其債權
額中自民國七十三年九月十六日起至八十三年八月三十一日止按
週年利率百分之十點二五計算之利息部分，不得對原告為強制執
行。
原告其餘之訴駁回。
訴訟費用由被告負擔五分之四，餘由原告負擔。
  事實及理由
一、本件原告起訴主張：伊之被繼承人即訴外人蕭阿桂（民國87
    年10月間死亡）前於72年5 月16日擔任伊父即訴外人覃芹向
    被告借款新台幣（下同）700,000 元之連帶保證人而與之及
    其他4 名連帶保證人即訴外人袁劍屏、孫淑美、蕭陳勤、蕭
    榮盛於同日共同簽發同額之本票乙紙（下稱系爭本票）予被
    告收執，嗣因訴外人覃芹未按期繳納本息而為被告以鈞院72
    年度促字第9037號及台灣台北地方法院士林分院73年度促字
    第384 號支付命令分別取得其對訴外人覃芹、蕭阿桂等6 名
    債務人本金債權700,000 元及其利息、違約金之執行名義，
    嗣後並由之據以陸續聲請鈞院75年度執字第14545 號、77年
    度執字第811 號、83年度執字第8151號、88年度執字第2315
    5 號、93年度執字第17683 號強制執行事件而為執行，後並
    以鈞院93年度執字第56753 號執行事件聲請查封執行伊所有
    門牌編號高雄市○鎮區○○街7 號4 樓之房地，惟當初被告
    據以聲請本件強制執行之執行名義乃係依據訴外人蕭阿桂等
    債務人所簽發之系爭本票，而票據關係之請求權時效僅為 3
    年，然被告自75年11月7 日聲請鈞院以75年度執字第 14545
    號執行事件強制執行後，其於77年1 月14日即僅對訴外人蕭
    陳勤聲請強制執行而並未對訴外人蕭阿桂、覃芹等其餘5 位
    債務人聲請強制執行，嗣乃遲至83年9 月1 日始以鈞院83年
    度執字第8151號執行事件聲請對訴外人蕭阿桂等6 位債務人
    強制執行，其所有票據債權顯已罹於3 年之請求權時效，是
    伊自得主張時效抗辯拒絕清償上開債務而有消滅債權人請求
    之事由，為此爰依強制執行法第14條第1 項之規定提起本訴
    ，並聲明求為判決：鈞院93年度執字第56753 號強制執行事
    件對原告之財產所為之強制執行程序應予撤銷。
二、被告則以：訴外人蕭阿桂當初固有簽發系爭本票，惟伊聲請
    核發支付命令當時係依據消費借貸及連帶保證關係而請求其
    為清償，故本件執行名義乃係清償債務之債權憑證，其請求
    權時效依法自應有15年，而伊業已持該債權憑證陸續向鈞院
    聲請進行上開強制執行，是伊對原告被繼承人即訴外人蕭阿
    桂之債權並未罹於時效而消滅等語為辯，並聲明求為判決：
    駁回原告之訴。
三、兩造不爭執之事項：
  (1)、訴外人蕭阿桂於上開時日為擔任訴外人覃芹向被告借款70
      0,000 元債務之連帶保證人而與訴外人蕭陳勤等人共同簽
      發系爭本票，而訴外人蕭阿桂嗣業於87年10月間死亡，原
      告則為其繼承人。
  (2)、被告就上開債務業分別向本院及台灣台北地院士林分院聲
      請對訴外人蕭阿桂等6 人核發支付命令（本院72年度促字
      9037號、士林分院73年度促字384 號）而取得執行名義。
  (3)、被告持上開執行名義陸續於、75年11月7 日聲請本院以
      75年度執字第14545 號執行事件對訴外人覃芹、蕭阿桂、
      袁劍屏、孫淑美、蕭陳勤、蕭榮盛等6 位債務人強制執行
      而核發債權憑證；、77年1 月14日聲請本院以77年度執
      字第811 號執行事件對訴外人蕭陳勤強制執行而受償53,0
      39元（包括執行費11,870元）；、83年9 月1 日聲請本
      院以83年度執字第8151號執行事件對訴外人覃芹等6 位債
      務人強制執行而核發債權憑證；、88年7 月13日聲請本
      院以88年度執字第23155 號執行事件對除訴外人孫淑美以
      外之5 位債務人強制執行而亦核發債權憑證結案；、93
      年3 月31日聲請本院以93年度執字第17683 號執行事件對
      訴外人覃芹等6 位債務人強制執行惟亦核發債權憑證終結
      ；、93年10月28日聲請本院以93年執字第56753 號執行
      事件查封原告所有之財產。
  (4)、被告於本院75年度執字第14545 號、77年度執字811 號強
      制執行事件之聲請狀中，其事實及理由欄乃均記載為請求
      票款事件，而其餘之4 次聲請執行狀及債權憑證則均記載
      為清償借款。
四、本件兩造爭執之重點在於：(1)、被告所持執行名義係依據票
    據關係或依消費借貸及連帶保證之關係而聲請核發？(2)、被
    告所有債權之請求權時效是否業已消滅？茲將本院判斷意見
    分述如下：
  (1)、被告核發支付命令之執行名義係依據票據關係或消費借貸
      及連帶保證之關係請求：
      按「民事訴訟如係由原告主張權利者，應先由原告負舉證
      之責，若原告先不能舉證，以證實自己主張之事實為真實
      ，則被告就其抗辯事實即令不能舉證，或其所舉證據尚有
      疵累，亦應駁回原告之請求。」，最高法院17年度上字第
      917 號判例可資參照。本件原告主張被告所持之執行名義
      係依據票據關係請求而僅有3 年之請求權時效云云，惟此
      業為被告所否認，而本院72年度促字9037號及台灣士林地
      方法院73年度促字384 號支付命令聲請案卷固因逾保存年
      限而已銷毀而無從得知被告據以聲請之確實事由，惟訴外
      人蕭阿桂係為保證訴外人覃芹之上開借款債務而共同簽發
      系爭本票，而系爭本票則併記載「利息：自發票日起以年
      息10.25 ％按日計算每月繳付。本約定利率，貴社得依約
      定書之規定在中央銀行核定利率幅度內隨時調整之。逾期
      付息或到期未履行債務時，自逾期之日起6 個月以內加放
      款利率10％，逾6 個月以上者，其超逾6 個月部分加放款
      利率20％計付違約金。」等語，且訴外人蕭阿桂等人於該
      本票之地位則載為連帶保證人乙節，此有系爭本票乙紙附
      卷可憑，是觀該本票之記載乃為一般借款用語，訴外人蕭
      阿桂於系爭本票亦係任連帶保證人而非係依票據法而為共
      同發票人或票據保證人，顯示系爭借貸關係乃係以本票以
      代借款之憑證，被告與訴外人蕭阿桂間自同時併存消費借
      貸之連帶保證關係與票據之債務關係，其於聲請支付命令
      時自得擇一或併為請求而非必得主張票據關係始可，而依
      本院75年度執字第14545 號執行事件所附之系爭支付命令
      原本所載，其本文內乃各載以「債務人應於本命令送達後
      .. 向 債權人給付新台幣柒拾萬元及自民國七十二年十月
      十六日起至清償日止，按年息百分之十點二五計算之利息
      ，另自民國七十二年十月十六日起逾期在六個月以內部分
      按上開加付一成、如逾期超過六個月以上者就超過部分按
      上開利率加付二成違約金」（債務人6 人）、「債務人應
      於本命令送達後.. 向 債權人連帶清償新台幣柒拾萬元及
      自民國七十三年九月十六日起至清償日止，按年息百分之
      一０‧二五計算之利息，另自同年十月六日起... 違約金
      」等語，且依原告提出之清償明細帳卡所示，訴外人覃芹
      每期付款之時間係每月中旬（16日），其最後2 次繳款時
      間分別為72年9 月15日及73年8 月8 日而與上開支付命令
      之利息起算日為72年10月16日及73年9 月16日相同，且被
      告聲請為本院75年度執字第14545 號執行事件時，其除提
      出系爭本票外，亦併同提出該清償明細帳卡，此核與一般
      銀行訴請清償借款之利息起算日均係由最後繳息之次月起
      算，且亦併請求違約金，並亦提出清償資料乙情互核相符
      ，否則被告如係逕依系爭本票之記載而為請求，其自應自
      到期日即72年8 月16日起算利息而非各該未償日之次月起
      算，且亦無須提出清償資料以供證明，而原告於此復未能
      舉證證明上開支付命令之請求權基礎為票據關係，故被告
      當初聲請核發系爭支付命令時，應得認係依據消費借貸及
      連帶保證關係，而非票據關係請求甚明，原告主張被告係
      依票據關係而為聲請核發系爭執行名義之支付命令云云，
      自無足採。至被告聲請本院75年度執字第14545 號及77年
      度執字811 號執行事件之聲請狀固記載為請求票款，惟被
      告其餘4 次之聲請執行狀及債權憑證乃均記載為「清償借
      款」，自尚難僅憑被告曾於上開2 件聲請強制執行書狀中
      記載為「清償票款」，即得遽認被告聲請支付命令當時係
      以票據關係為其請求權基礎，附此敘明。
  (2)、被告債權之請求權時效是否已經消滅？
    、本金債權部分：
        按「向主債務人請求履行，及為其他中斷時效之行為，
        對於保證人亦生效力。」，民法第747 條定有明文。本
        件被告持以聲請系爭強制執行之債權憑證，其乃溯源於
        最後執行法院核發前由被告取得之本院72年度促字第90
        37號及台灣台北地方法院士林分院73年度促字第384 號
        支付命令，而上開支付命令乃係被告依消費借貸及連帶
        保證之法律關係而為請求已如前述，是被告對主債務人
        覃芹及連帶保證人蕭阿桂等人所有之本金債權請求權之
        時效期間依民法第125 條之規定乃為15年，而被告於上
        開時日業陸續向主債務人即訴外人覃芹聲請為得中斷時
        效之強制執行，且其各執行時間經核亦均未逾15年之消
        滅時效，則原告之被繼承人即訴外人蕭阿桂既為訴外人
        覃芹之連帶保證人，而被告對主債務人覃芹之本金債權
        請求權亦因續為執行之聲請而未罹於時效，依上開規定
        ，被告對其為中斷時效之執行行為，其中斷之效力亦對
        保證人之訴外人蕭阿桂發生效力，是原告主張被告對訴
        外人蕭阿桂之債權已時效消滅云云，並無理由。
    、利息債權部分：
        按「主債務人所有之抗辯，保證人得主張之。」、「利
        息、紅利、租金、贍養費、退職金及其他1 年或不及 1
        年之定期給付債權，其各期給付請求權，因5 年間不行
        使而消滅。」，民法第742 條第1 項、第126 條分別定
        有明文。查被告自75年11月7 日對訴外人覃芹等6 位債
        務人聲請本院75年度執字第14545 號強制執行而因執行
        無效果在76年2 月13日取得債權憑證後，其於77年1 月
        14 日 則僅對訴外人蕭陳勤一人聲請為強制執行，並迄
        至83 年9月1 日始再聲請對訴外人覃芹等6 位債務人為
        強制執行業如前述，而被告於83、88年及93年3 月之聲
        請上開執行乃均係聲請核發債權憑證，且亦均經本院逕
        予核發而未再對債務人等而為通知乙節，此亦經本院調
        閱上該執行卷宗查明無訛，是系爭借據之利息請求權時
        效依法僅為5 年，被告至遲即應於中斷事由終止時起 5
        年內即81年2 月13日聲請強制執行以為中斷時效，惟其
        既遲至83年9 月1 日始再對訴外人覃芹聲請強制執行，
        且其債務人於此後亦均未曾受執行之通知而無得認有曾
        默示承認其存在之舉，其在此之前之利息債權即73年9
        月16日起至83年8 月31日止所生者（83年9 月1 日以後
        者即為該本金所再生之利息而與此無涉）自已罹於時效
        ，依上開規定，原告自可援引主債務人覃芹之時效抗辯
        而拒絕給付該部分之利息債務，被告於此自不得再對原
        告而為執行之請求。至被告於88年7 月13日雖漏未對訴
        外人孫淑美聲請強制執行，惟被告當時仍有對訴外人覃
        芹聲請強制執行，此中斷時效之行為對於保證人之訴外
        人蕭阿桂等依法亦生效力而無罹於時效之問題，附此敘
        明。
    、違約金債權部分：
        按「違約金之約定，為賠償給付遲延所生之損害，於債
        務人給付遲延時，債權人始得請求，既非定期給付之債
        務，其時效為15年而非5 年，亦無民法第145 條第2 項
        規定之適用。」，最高法院72 年 度台上字第1221號判
        決意旨可資參照。查被告於上開時日已陸續向主債務人
        即訴外人覃芹聲請強制執行，且其時間均未逾越15年之
        消滅時效已如前述，而被告聲請執行之範圍乃均包括其
        違約金之債權，此亦經本院調閱上開強制執行案卷查核
        明確，是被告對其主債務人之違約金請求權即未罹於時
        效，其對連帶保證人之繼承人之原告自仍得為請求，原
        告就此主張時效抗辯，亦無理由。
  綜上，被告對訴外人蕭阿桂間乃係依消費借貸之連帶保證關係
  而聲請系爭執行名義之支付命令，其本金債權之時效期間，依
  法自為15年且因被告陸續對其主債務人為執行而未罹於時效，
  此併亦對連帶保證人之蕭阿桂發生中斷時效之效力，為連帶保
  證人繼承人之原告自不得對被告主張其本金債權及違約金之請
  求權均已罹於時效，而被告自75年11月7 日對訴外人覃芹等 6
  位債務人聲請強制執行而因執行無效果在76年2 月13日取得債
  權憑證後後，因迄至83年9 月1 日始再聲請對訴外人覃芹等 6
  位債務人為強制執行，其此之前之利息債務自已罹於時效，從
  而，原告依強制執行法第14條第1 項之規定，請求被告所執本
  院75度執字第14545 號債權憑證，其債權額中自73年9 月16日
  起至83年8 月31日止按週年利率10.25 ％計算之利息部分，不
  得對原告為強制執行，為有理由應予准許，其逾此範圍外之請
  求則屬無據，應予駁回。（本件原告固聲明請求判決撤銷本院
  93年度執字第56753 號執行事件之強制執行程序，惟債務人異
  議之訴之請求原即得以其聲明所示或如主文所示之方法為之，
  為訴訟經濟故，且顧及原告之真意及本件適宜之情形，本院爰
  以如主文所示之意代之而為判決）。
五、本件判決之基礎已臻明確，兩造其餘攻擊防禦方法及舉證，
    核與判決無影響，爰不另一一論述，併此敘明。
六、據上論結：本件原告之訴為一部有理由、一部無理由，合依
    民事訴訟法第79條，判決如主文。
中　　華　　民　　國　　94　　年　　4 　　月　　28　　日
                  民事第五庭審判長法　官　黃宏欽
                                  法  官  謝雨真
                                  法  官  郭宜芳
正本係照原本作成。
如不服本判決，應於送達後20日內，向本院提出上訴狀並表明上
訴理由，如於本判決宣示後送達前提起上訴者，應於判決送達後
10日內補提上訴理由書（須附繕本）。
中　　華　　民　　國　　94　　年　　4 　　月　　29　　日
                                  書記官　劉法萱
